【裁判字號】    91,重訴,187
【裁判日期】    920218
【裁判案由】    損害賠償
【裁判全文】
臺灣屏東地方法院民事判決    九十一年度重訴字第一八七號
    原        告  乙○○
                  丁○○
                  丙○○
                  己○○○
                  戊○○
                  甲○○○
                  伍明
                  寅○○
                  丑○○
                  卯○○
                  癸○○
                  辛○○
                  壬○○
                  子○○
    訴 訟代理 人  孔福平律師
    被        告  台灣銀行    設台北市城中區○○○路○段一二○號
    法 定代理 人  庚○○    .
    訴 訟代理 人  劉森源    .
    複 代  理 人  陳清朗律師
右當事人間請求損害賠償事件，本院判決如左：
    主        文
原告之訴及假執行之聲請均駁回。
訴訟費用由原告丙○○負擔一百九十七分之三十，由原告卯○○負擔一百九十七分之
十五，由原告乙○○、丁○○、己○○○、甲○○○各負擔一百九十七之十八，由原
告戊○○、伍明、寅○○、丑○○、癸○○、辛○○、壬○○、子○○各負擔一百九
十七分之十。
    事        實
甲、原告方面：
一、聲明：(一)被告應給付原告丙○○新台幣（下同）三百萬元，及給付原告卯○○一
    百五十萬元，及給付原告乙○○、丁○○、己○○○、甲○○○各一百八十萬元
    ，及給付原告戊○○、伍明、寅○○、丑○○、癸○○、辛○○、壬○○、子○○各一百萬元，及均自民國九十一年十二月十三日起至清償日止，按週年利率百
    分之五計算之利息。(二)願供擔保，請准宣告假執行。
二、陳述：
（一）緣原告乙○○與己○○○為夫妻，而原告丁○○與丙○○為原告乙○○之子，
      原告乙○○為許義雄之大舅子，原告戊○○與甲○○○為夫妻，原告戊○○係
      許義雄之岳父孔農民之弟，原告伍明為孔農民之妹婿，原告寅○○係許義雄之
      妻弟，原告丑○○為許義雄之妹婿，原告卯○○為許義雄之姐夫，原告卯○○
      之妻即原告癸○○為許義雄之胞姊，原告辛○○、壬○○、子○○均為許義雄
      之胞弟。而許義雄於之前擔任屏東縣東港鎮信用合作社（下稱東港信合社）代
      總經理及副總經理之際，多次冒用原告名義為借款人、連帶保證人、擔保義務
      人向東港信合社借用多筆款項（下稱系爭款項），嗣被告銀行於八十八年九月
      十五日概括承受東港信合社信用部後，即向鈞院分別聲請對原告為假扣押裁定
      及假扣押執行，並向鈞院分別起訴請求原告給付系爭款項，此等民事訴訟迄今
      受敗訴判決確定，且被告於受敗訴判決確定之前逕行終止與原告之支票存款往
      來契約，並任意主張將原告支票存款帳戶內存款與系爭款項相互抵銷，及查扣
      原告在被告銀行存款帳戶內定期存款及綜合性存款。
（二）被告就系爭款項向鈞院聲請對原告核發支付命令、假扣押裁定、假扣押執行及
      提起民事訴訟，原告分別對支付命令聲明異議、聲請撤銷假扣押裁定及假扣押
      執行，並就被告所提民事訴訟進行應訴。而許義雄冒名貸款案件多達二十件，
      金額高達四千萬元，東港信合社放貸、徵信、管理嚴重缺失，損及被冒名者權
      益可以想見。且被告花費巨額裁判等費用竟受敗訴判決確定，被告明知許義雄
      冒名貸款而仍不當提起訴訟可見一班，且假扣押裁定固已全部撤銷，惟被告迄
      未聲請撤銷對原告之假扣押查封登記，置原告之「信用」等權益於不顧，原告
      不得已另行起訴請求塗銷數件不實之抵押登記，並聲請撤銷假扣押裁定及假扣
      押執行。而被告貸放、徵信嚴重瑕疵於前，漠視被冒名者權益於後，原告身為
      公務人員及殷實百姓，其名譽、信用及財產長期遭受不法侵害，除於精神上長
      期受煎熬折磨之痛苦外，原告之信用亦因此造受無形損害，原告或為公務員，
      或因不諳法令而有非聘請律師無法進行訴訟之情，原告所支出律師籌金，更係
      被告不法侵害所生之費用，自得本於侵權行為法則請求賠償之。
（三）按一般貸款程序嚴謹，必需經加入社員、開設帳戶、簽立客戶個人基本資料、
      面談、資產調查、徵信、批示、審核、授信約定、對保、書立借據、抵押設定
      、核貸入帳、提領款項、展期申請、繳納利息、催繳通知等程序，東港信合社
      之主辦開戶、調查、徵信、授信（對保）、放款、審核等人員如稍按程序審慎
      任事，應不致為許義雄長年冒貸，上開承辦人員自具有重大過失，而上開承辦
      人員之重大過失及許義雄之冒貸行為，均為本件損害發生之共同原因。而許義
      雄之前擔任東港信合社代總經理及副總經理，對外代表東港信合社執行放款業
      務，許義雄與上開相關人員均受僱於東港信合社，客觀上足認與其執行職務有
      關，被告依民法第一百八十四條第一項前段、第一百八十五條第一項、第一百
      八十八條第一項規定，應與其上開受僱人共同對原告負侵權行為連帶損害賠償
      責任。
（四）許義雄冒用原告名義為借款人、連帶保證人、擔保義務人向東港信合社借用系
      爭款項，而被告就系爭款項分別對原告聲請核發支付命令、實施保全程序、提
      起民事訴訟，原告除因此被列為債務人，並被列為逾期未還而應訴，原告之財
      產遭執行假扣押查封，且因此於財團法人金融聯合徵信中心具有「逾期未還」
      等「債信不良之異常紀錄」，於原告日後申請信用卡或為任何授信行為，均受
      有信用不良之異常紀錄之影響而遭拒絕。綜上所述，原告之姓名權、信用及名
      譽因此遭受不法侵害而受有非財產上損害，爰依民法第十九條、第一百八十四
      條第一項前段、第一百八十五條第一項、第一百八十八條第一項、第一百九十
      五條規定，請求被告賠償其非財產上損害而給付如聲明所示金額，並明聲保留
      原告之財產上損害部分。
三、證據：提出函文影本一十二件、存款存摺影本三件、存款取款條影本二件、台灣
    高等法院高雄分院檢察署處分書一件，及交寄大宗函件執據、個人綜合信用資訊
    、第二類票據信用資料查覆單、財團法人金融聯合徵信中心查詢、顧客基本資料
    、借款申請書、借據、授信約定書、印鑑卡、收入傳票、在職證明書、考核調整
    通知單、名片等影本各一件，及在職證明書四件，及土地與建物登記謄本二十二
    件為證。
乙、被告方面：
一、聲明：求為判決(一)原告之訴及假執行之聲請均駁回。(二)如受不利益判決，願供擔
    保，請准宣告免為假執行。
二、陳述：
（一）否認許義雄冒用原告名義向被告借用系爭款項，並否認被告之主辦開戶、調查
      、徵信等人員具有重大過失。許義雄原任東港信合社副總經理，自於八十五年
      九月間起兼代總經理，並於八十九年九月離職。
（二）原告與許義雄具有密切親誼，且許義雄執有原告所有土地及房屋之所有權狀，
      致被告誤信原告等授權許義雄向被告借用系爭款項，被告因此受損嚴重，而原
      告主張許義雄冒用原告名義向被告借用系爭款項，亦僅存在兩造之間，並不影
      響客觀上社會對原告之評價。而原告起訴請求被告給付系爭款項，係行使法律
      所賦予之訴訟權利。又依財政部頒發「個人授信案件徵信處理注意事項」規定
      ，徵信單位對於個人授信案件，應向各往來金融機構查詢其存借情形，被告依
      規定對徵信單位提供原告之個人授信案件資料，自屬依法行為。
三、證據：提出他項權利證明書與抵押權設定契約書影本各三件，及借據影本三件、
    授信約定書影本九件，及台灣地方法院檢察署檢察官起訴書影本一件、和解筆錄
    影本一件為證。
    理        由
一、原告主張：許義雄於之前擔任屏東縣東港鎮信用合作社（下稱東港信合社）代總
    經理及副總經理之際，多次冒用原告名義為借款人、連帶保證人、擔保義務人向
    東港信合社借用多筆款項（下稱系爭款項），東港信合社之主辦開戶、調查、徵
    信、授信（對保）、放款、審核等人員如稍按程序審慎任事，應不致為許義雄長
    年冒貸，上開承辦人員自具重大過失。嗣被告銀行於八十八年九月十五日概括承
    受東港信合社信用部後，即向本院分別起訴請求原告給付系爭款項，此等民事訴
    訟迄今概受敗訴判決確定等語，縱與事實相符，充其量僅被告無法請求原告給付
    系爭款項而遭受財產上損害，尚難認原告之人格社會評價因此遭受貶損，自難認
    原告因此受有非財產上損害，則原告主張其姓名權、信用與名譽因此遭受不法侵
    害而受有非財產上損害，爰依民法第十九條、第一百八十四條第一項前段、第一
    百八十五條第一項、第一百八十八條第一項、第一百九十五條規定，請求被告賠
    償其非財產上損害云云，為無理由，不應准許。
二、原告主張：被告於受敗訴判決確定之前逕行終止與原告之支票存款往來契約，並
    任意主張將原告支票存款帳戶內存款與系爭款項相互抵銷，及查扣原告在被告銀
    行存款帳戶內定期存款及綜合性存款等語，縱與事實相符，充其量僅涉及被告所
    為終止契約及抵銷之意思表示已否合法生效，及被告查扣原告在被告銀行存款帳
    戶內存款已否符合與原告所訂存款契約內容等問題，尚難認被告不法侵害原告之
    姓名權、信用與名譽而致原告之人格社會評價因此遭受貶損，則原告主張其姓名
    權、信用與名譽因此遭受不法侵害，爰依侵權行為法則請求被告賠償其非財產上
    損害云云，為無理由，不應准許。
三、原告主張：其於財團法人金融聯合徵信中心具有「逾期未還」等「債信不良之異
    常紀錄」，於原告日後申請信用卡或為任何授信行為，均受有信用不良之異常紀
    錄之影響而遭拒絕，原告之姓名權、信用及名譽因此遭受不法侵害，爰依侵權行
    為法則請求被告賠償其非財產上損害等語，已為被告所否認，並辯稱：依財政部
    頒發「個人授信案件徵信處理注意事項」規定，徵信單位對於個人授信案件，應
    向各往來金融機構查詢其存借情形，被告依規定對徵信單位提供原告之個人授信
    案件資料，自屬依法行為等語。按徵信單位對於個人授信案件，應向其各往來金
    融機構查詢其存借往來情形，餘額及有無不良紀錄，個人授信案件徵信處理注意
    事項第三項定有明文。查被告於徵信單位向其查詢之際，縱向徵信單位提供原告
    相關資料，尚與前揭規定相符，自難認該當不法侵害。從而，原告主張其姓名權
    、信用及名譽因此遭受不法侵害云云，尚非可取，則原告主張依侵權行為法則請
    求被告賠償其非財產上損害云云，為無理由，不應准許。
四、原告主張：被告就系爭款項向本院聲請對原告為假扣押裁定及假扣押執行及提起
    民事訴訟，被告於民事訴訟受敗訴判決確定後，假扣押裁定固已全部撤銷，惟被
    告迄今仍未聲請撤銷對原告之假扣押查封登記，置原告之「信用」等權益於不顧
    ，原告之姓名權、信用及名譽因此遭受不法侵害，爰依侵權行為法則請求被告賠
    償其非財產上損云云。按債權人就金錢請求或得易為金錢請求之請求，欲保全強
    制執行者，得聲請假扣押。前項聲請，就未到履行期之請求，亦得為之，民事訴
    訟法第五百二十二條定有明文。查被告就系爭款項之金錢請求，縱因欲保全強制
    執行而聲請本院對原告為假扣押裁定，並依該假扣押裁定提供擔保而聲請本院對
    原告之財產進行查封，尚與前揭規定相符，並未該當不法侵害，且原告之人格社
    會評價並未因此遭受貶損，自難認原告因此受有非財產上損害。從而，原告主張
    其姓名權、信用與名譽遭受不法侵害，爰依侵權行為法則請求被告賠償其非財產
    上損害云云，為無理由，不應准許。
五、綜上所述，原告主張其姓名權、信用及名譽遭受不法侵害而受有非財產上損害，
    爰依民法第十九條、第一百八十四條第一項前段、第一百八十五條第一項、第一
    百八十八條第一項、第一百九十五條規定，請求被告賠償其非財產上損害而給付
    如聲明所示金額云云，為無理由，不應准許。而原告之訴既經駁回，其假執行之
    聲請已失所附麗，應併駁回之。
據上論結，本件原告之訴無理由，依民事訴訟法第八十五條第一項後段，判決如主文
。
中      華      民      國    九十二    年      二      月     十八     日
                                   臺灣屏東地方法院民事第二庭
~B法      官  賴秀雯
右為正本，係照原本作成。
如不服本判決，應於送達後廿日內，向本院提出上訴狀。
~B法院書記官  滕一珍
中      華      民      國    九十二    年      二      月     十八     日


司法院資訊處製作；財團法人民間司法改革基金會備份。
